臺灣高等法院刑事判決　　　　　　　　95年度上易字第2554號
上　訴　人　臺灣臺北地方法院檢察署檢察官
被　　　告　乙○○
上列上訴人因被告竊盜案件，不服臺灣臺北地方法院95年度易字
第1772號，中華民國95年11月15日第一審判決（起訴案號：臺灣
臺北地方法院檢察署95年度偵字第13415號），提起上訴，本院
判決如下：
    主  文
上訴駁回。
    理  由
一、公訴意旨略以：被告乙○○意圖為自己不法之所有，於民國
    九十五年五月六日十五時許，在臺北市○○區○○街十二號
    拉堤極品咖啡店內，見有告訴人甲○○手持電腦公事包乙只
    置於餐桌上，王某另至櫃臺點餐，被告見狀即乘機將公事包
    取走（內有電腦一台、硬碟一台、護照二本、臺胞證一本、
    人民幣二百四十五元、港幣一百七十元等），嗣經該咖啡店
    之店員發覺告知告訴人並報警後而查獲上情，因認被告涉有
    刑法第三百二十條第一項之竊盜罪嫌。
二、按犯罪事實應依證據認定之，無證據不得認定犯罪事實，刑
    事訴訟法第一百五十四條第二項定有明文。且刑法第三百二
    十條第一項竊盜罪之構成要件當中，所謂「意圖為自己不法
    所有」之意義，必行為人自知對於該項財物並無法律上正當
    權源，圖以竊取之手段，占為己有，始與同法第十三條之故
    意條件相符。若行為人自信確有法律上正當所有之原因，或
    因其他原因而持有財物，即與竊盜罪之意思要件不合，而不
    得論以該罪。本件公訴人認被告涉有竊盜罪嫌，無非係以告
    訴人之指訴、證人林煒翔之證詞以及贓物領據一紙為其主要
    論據。訊據被告則堅詞否認有何竊盜犯行，辯稱其任職於徵
    信公司，當時係在咖啡店內跟蹤委託人丙○○委託調查之對
    象陳德文，因離開咖啡店時，發現該公事包遺留在現場，經
    當場詢問委託人丙○○，誤認公事包為被調查對象陳德文所
    有，因此欲帶回返還，然事後發覺並非陳德文所有，即委請
    同事劉寰宏將公事包交至警察局處理，並無為自己不法所有
    之意圖等語。經查：
(一)證人即拉堤極品咖啡店之店員林煒翔證稱：「我當時在店裡
    二樓打工時，發現有一名男子從隔壁桌拿著一只黑色手提袋
    準備離開，隨行還有三男一女，我還當面問他，該手提袋不
    是你所有，為何要拿走，但男子卻轉向問隨行之女子，是否
    為該女子之男友所有時，就匆忙地下一樓店門口右轉離去」
    等語，此有被告對於證據能力不爭執之警訊筆錄一份在卷可
    參（偵查卷第十一至十二頁）。而證人劉寰宏經原審依職權
    傳喚訊問時，亦已證稱被告於九十五年五月六日在兄弟飯店
    將公事包交予伊，告知該公事包係撿到的，並要伊將公事包
    拿至臺北市政府警察局中正第一分局交還公事包之所有人等
    語（原審卷第二十六頁）。是被告辯稱曾經在咖啡店當場訊
    問過同行之委託人丙○○，該公事包是否為被調查對象陳德
    文所有，以及委託證人劉寰宏將公事包拿至臺北市政府警察
    局中正第一分局交給所有人等情，尚非虛妄。
(二)臺北市政府警察局中正第一分局員警曾於九十五年五月六日
    十六時二十四分三十五秒使用（０二）00000000號
    室內電話撥打被告所使用之0000000000號行動電
    話，而被告旋即連續於九十五年五月六日十六時三十二分三
    秒、十六時三十二分三十七秒、十六時三十二分四十九秒、
    十六時三十二分五十八秒、十六時三十三分十三秒、十六時
    三十五分十七秒撥打至臺北市政府警察局中正第一分局之（
    ０二）00000000號室內電話，其發話終止基地台地
    址均在臺北市中山區○○○路○段二二五號十四樓頂樓，此
    有中華電信股份有限公司臺灣北區電信分公司臺北南區營運
    處服務中心九十五年九月二十七日南服七95字第三八０一號
    函及所附通聯記錄查詢系統查詢結果、中華電信（行動）資
    料查詢單各一份在卷可稽（原審卷第十七頁至十八頁）。依
    上開通聯記錄顯示，足證被告於接獲臺北市政府警察局中正
    第一分局之電話後，確實連續撥打電話至該警局。
(三)從而，本件被告於離開咖啡店之際，既經證人林煒翔當場質
    疑該公事包是否為其所有，而其在詢問丙○○之後，並未將
    公事包留於現場，反而即行離去，足認被告誤該公事包可能
    為陳德文所有，否則被告豈有在明知該公事包非其所有，且
    又已經證人林瑋翔當場察覺之情況下，甘冒如此容易遭追查
    之風險而竊取該公事包。況被告於接獲臺北市政府警察局中
    正第一分局員警電話之後，即主動多次撥打電話與員警聯繫
    ，並要求證人劉寰宏將公事包拿至警局交還告訴人，如被告
    果有為自己不法所有之意圖，何須為上開行為，其辯稱係因
    誤認而將公事包取走等語，合於常情，應堪採信，是被告確
    係誤認物品之所有權人，而自信得暫時保管物品待事後返還
    ，揆諸前開說明，即難認被告有為自己不法所有之意圖。至
    於公訴人執以認定被告犯罪之告訴人指訴與贓物領據一紙，
    核其內容僅足以證明告訴人確有將公事包遺留在拉堤咖啡店
    ，以及事後將公事包領回之事實，惟無從證明被告有為自己
    不法所有意圖之竊盜犯行，自難執此遽認被告犯罪。
三、綜上所查，被告辯稱上開情節，尚堪採信，而公訴人所提出
    之證據又不足以證明被告有上述竊盜之犯行，此外復查無其
    他積極證據足認被告有公訴人所指之犯行，不能證明被告犯
    罪，原審依刑事訴訟法第三百零一條第一項為被告無罪判決
    之諭知，經核並無不當。檢察官上訴意旨略以：原判決以被
    告於離開咖啡廳之際，既經證人林煒翔當場質問該公事包是
    否為其所有，而其在詢問丙○○之後，並未將公事包留於現
    場，反而即行離去等情事，而推認丙○○應係告知被告該公
    事包可能為陳德文所有，然自證人林偉翔之証述，並未提及
    與被告同行之女子有回應被告問話之情況，衡之常情，被告
    拿取電腦包時既遭店員質問，被告並因此還詢問了同行之人
    ，詢問之結果理應會告知質問之店員，避免他人誤會，但被
    告卻是不發一語加速離去，顯與常理有背，且丙○○之年籍
    資料，亦見於卷內員警職務報告中，丙○○當時是否確有告
    知被告系爭電腦包可能為陳德文所有一節，既係原審認定被
    告有無不法所有意圖之重要論據，自有傳喚到庭調查之必要
    ，是本件尚有應予調查而未予調查之事項。況且被告於警詢
    中雖供稱案發時是以為系爭電腦公事包是「友人」遺忘在現
    場，卻不知道該「友人」姓名，偵訊中亦無法交代友人之年
    籍資料供檢察官傳喚到庭，驗證其供述之可信性，被告卻遲
    於準備程序中，方改稱該「友人」乃其任職之國華徵信社受
    委任調查之外遇對象陳德文，根本非被告友人，被告果確實
    是誤認系爭電腦公事包是陳德文所有，何以在警詢、偵訊中
    均不將此一對自己極為有利之証據告知承辦檢察官以證明自
    己清白，是被告辯稱不無可議。另被告雖辯稱事後有主動聯
    繫派出所並將包包歸還，但自原審調閱之通聯記錄可知，是
    中正第一分局先行聯繫被告，被告在得知其犯行已被發現才
    將包包送回，是縱被告事後有將竊得之物返還，亦無解其竊
    盜犯行之成立云云。查本院傳喚證人丙○○到庭結證：被告
    拿系爭電腦公事包離去時，曾問伊該公事包是否陳德文的，
    伊對被告說伊不清楚等語在卷，足證被告係誤認該電腦公事
    包係陳德文所有，而將之帶走保管，並非要竊取告訴人之財
    物甚明。檢察官執前詞上訴，核無理由，應予駁回。
據上論斷，應依刑事訴訟法第368條，判決如主文。
本案經檢察官蔡薰慧到庭執行職務。
中　　華　　民　　國　　96　　年　　1 　　月　　25　　日
　　　　　　　　　刑事第十二庭  審判長法　官  蔡永昌
　　　　　　　　　　　　　　　　　    法　官  施俊堯
　　　　　　　 　 　　　　　　　　　　法　官  張正亞
以上正本證明與原本無異。
不得上訴。
                                      書記官  鄭信昱
中　　華　　民　　國　　96　　年　　1 　　月　　25　　日
